臺灣高等法院刑事判決
111年度上訴字第502號
上  訴  人  臺灣臺北地方檢察署檢察官
被      告  許銘芳


選任辯護人  陳宜新律師
被      告  許承旭


上列上訴人因被告傷害案件，不服臺灣臺北地方法院110年度訴
字第621號，中華民國110年12月30日第一審判決（起訴案號：臺
灣臺北地方檢察署110年度偵字第6445號），提起上訴，本院判
決如下：
    主  文
上訴駁回。
    理  由
一、公訴意旨略以：被告許銘芳、被告許承旭為父子，與告訴人
    蔡宗斌為上下樓鄰居，長期因噪音問題而生不睦。於民國10
    9年11月19日上午7時許，在許銘芳、許承旭位於臺北市○○區
    ○○街000號3樓住家大門口，告訴人因不滿許銘芳曾於同日上
    午6時許，先上樓至告訴人住家即同上址4樓理論噪音問題，
    而下樓至許銘芳3樓住家欲找許銘芳理論。許銘芳明知告訴
    人站在大門口，竟基於普通傷害之犯意，打開大門撞擊告訴
    人前額，致告訴人受有頭額部挫傷之傷害。許承旭在家中聽
    聞大門口之爭執，亦基於普通傷害之犯意，推擠告訴人至對
    門牆壁，致告訴人受有頭枕部挫傷之傷害。因認被告2人涉
    犯刑法第277條第1項之普通傷害罪嫌等語。
二、按犯罪事實應依證據認定之，無證據不得認定犯罪事實，又
    不能證明被告犯罪或被告之行為不罰者，應諭知無罪之判決
    ，刑事訴訟法第154條第2項及同法第301條第1項定有明文。
    次按認定犯罪事實所憑之證據，雖不以直接證據為限，間接
    證據亦包括在內；然而無論直接或間接證據，其為訴訟上之
    證明，須於通常一般之人均不致有所懷疑，而得確信其為真
    實之程度者，始得據為有罪之認定，倘其證明尚未達到此一
    程度，而有合理之懷疑存在時，法院復已就其心證上理由予
    以闡述，敘明其如何無從為有罪之確信，因而為無罪之判決
    ，尚不得任意指為違法，有最高法院76年台上字第4986號判
    決先例可資參考。
三、公訴意旨認為被告許銘芳、許承旭涉有上揭犯行，無非以被
    告2人供述、告訴人蔡宗斌指述及所提出之3樓照片、告訴人
    之國泰綜合醫院109年11月19日診斷證明書為其主要論據。
四、訊據被告許銘芳固坦承於109年11月19日上午6時有先上樓至告訴人住處理論噪音問題，告訴人於同日上午7時下樓至其住處按門鈴，並拍打其住處鐵門，其開啟鐵門出去，而與告訴人發生爭執；被告許承旭亦坦認知悉於該日上午7時許，告訴人有下樓與被告許銘芳理論，其將告訴人與許銘芳隔開等情，惟均堅詞否認有何傷害犯行。許銘芳辯稱：我開門沒有撞到告訴人額頭，當場也沒看到他受傷等語。許銘芳之辯護人替其辯護稱：診斷證明書是依病患陳述記載挫傷，本案並沒有檢查到告訴人身上有挫傷或腫塊，而告訴人事發後近5小時報案時，才經由值勤警員告知得悉自己頭上有傷，違反經驗法則等語。許承旭辯稱：我看到蔡宗斌跟我父親在爭執，上前撥開，並沒有推告訴人，也沒有掐他脖子等語。
五、經查：
　㈠告訴人因許銘芳於109年11月19日上午6時上樓理論，而於同
    日上午7時下樓至被告2人住處按電鈴，並拍打該處鐵門，許
    銘芳因此開門，與告訴人發生口角爭執時，許承旭見聞上前
    等情，業據被告2人供陳在卷（偵卷第8至9、7至14、64、79
    至83頁；原審審訴字卷第79頁；原審訴字卷第66至67、69、
    112頁；本院卷第69頁），並經告訴人指述（偵卷第15至18
    、83至84頁；原審訴字卷第100至112頁），核與證人黃阿緞
    於原審審理中證稱該日上午告訴人確有與許銘芳爭執，許承
    旭亦有出來處理等節相合（原審訴字卷第113至119頁），並
    有現場照片可參（原審訴字卷第33、35頁），此部分事實，
    首堪認定。
　㈡告訴人雖於警詢中指稱其額頭傷勢是遭許銘芳猛開鐵門瞄準
    撞擊所致（偵卷第16頁），復於偵訊時指述係許銘芳看其頭
    在門前，就猛著開門撞過來等語（偵卷第84頁）。然觀之被
    告2人住處大門照片，係一般公寓大樓設置之白鐵材質（原
    審訴字卷第33、35頁)，並經證人黃阿緞證述該門是從屋內
    往屋外左邊方向開啟（原審訴字卷第116頁），是以告訴人
    自承於案發當日上午7時許，拍打被告2人住處大門之方式，
    要求屋內人士趕緊出來（偵卷第83頁），則許銘芳迅即開啟
    大門回應，殊難想像於此情境下，其有刻意瞄準告訴人頭部
    ，而故意開門傷害告訴人額頭之舉。　　
　㈢告訴人再於警詢指述其頭枕部挫傷，是遭許承旭出手掐其脖
    子往後推，致後腦碰撞牆壁所造成（偵卷第16頁），於偵查
    及原審審理時並證稱是撞擊到被告2人住處對門住家右側牆
    面等語（偵卷第84、85、91頁；原審訴字卷第110頁）。然
    觀諸現場照片及警員繪製之示意圖顯示，被告2人住處鐵門
    面對對門住戶大門，兩門相距2.456公尺，告訴人所指遭推
    及碰撞之牆壁，鄰近該住戶大門右側上行樓梯處，門邊即該
    住戶門鈴等情，有臺北市政府警察局大安分局110年9月7日
    北市警安分刑字第1103019409號函附前開資料可參（原審訴
    字卷第33、35、37頁），如依告訴人所陳，則以彼時其遭推
    擠後所站位置，背部易觸及門鈴，足下空間亦明顯不夠，使
    其易遭身旁上行台階磕絆，卻始終未見其提及有否按壓到門
    鈴致鄰人出來查看，或其有無法站穩等情，已有疑義。況告
    訴人陳稱當時因被告2人已全部出來，故其已退到快靠牆等
    語明確（原審訴字卷第110頁），果如其所述，於距牆面甚
    短距離遭掐頸撞牆，則能致後枕部受傷之力道，啟有無頸部
    掐傷之理。
　㈣另依國泰醫院109年11月19日診字第E-000-000000號診斷證明
    書雖載明告訴人受有「頭額部挫傷及頭枕部挫傷」之傷勢（
    偵卷第19頁），且其該日急診醫囑單「診斷及評估」欄記載
    亦載稱「Contusion of scalp」（意即頭皮挫傷），然同一
    醫囑單上理學檢查之「HEENT」欄（即head、ear、eyes、 n
    ose、throat之縮寫，亦即針對頭部、耳部、眼部、鼻子及
    喉嚨進行外觀檢查），卻記載「not pale，no palpable ma
    ss」（中文意思為不是蒼白，沒有可觸及腫塊），有國泰醫
    院110年9月14日（110）管歷字第1358號函附急診醫囑單可
    佐（原審訴字卷第45、48頁），呈現診斷評估與實際檢查結
    果似有不符之情形，本院因之再函詢國泰醫院，覆稱：「挫
    傷會用在病人有受傷主訴、有疼痛，但沒有明顯傷口的狀態
    （有傷口或瘀傷會特別寫擦傷或瘀傷）」等語，有本院公務
    電話紀錄及國泰醫院病歷組函稿可參（本院卷第93、95頁）
    ，顯見被告於案發後就診時，確實無外觀上可見或可觸得之
    傷害，僅因其自陳疼痛，始經醫師以其主訴經過與可能造成
    之傷勢，填載於診斷證明上，是告訴人實際上有無受到傷害
    ，實屬有疑。再者，對照前開理學檢查結果，倘如告訴人於
    警詢及偵訊時指稱：確實遭到許銘芳猛烈開門撞擊額頭（偵
    卷第16、84頁），以及於原審審理時證稱：他人告知見其額
    頭有流血之結果（原審訴字卷第102、112頁），均可認其案
    發時應受到相當之撞擊，形成之傷勢非屬輕微，甚且有外傷
    之情形，應無可能於案發後短短數小時內，即恢復到無從在
    理學檢查上觀察得知。是告訴人倘確實有其主訴之疼痛情形
    者，不能排除因其他原因造成。
　㈤至於許銘芳雖於警詢中曾稱打開鐵門有碰撞到告訴人身體（
    偵卷第8頁），但旋於偵訊及原審審理中改稱只是臆測等語
    （偵卷第81頁；原審訴字卷第124、125頁），而有供述前後
    不一之情形，然因卷內事證尚不足佐證告訴人所指述額頭遭
    鐵門撞擊之情節為真，許銘芳於警詢中亦未表示係碰撞到告
    訴人之額頭，當難執許銘芳前後齟齬之陳述，而為不利於其
    事實之認定，併此敘明。
　㈥綜上，告訴人指述內容既有不合常理及矛盾之處，難使本院
    全盤遽採，復容有合理懷疑之餘地可認其所受輕微之傷勢係
    因其他原因所造成，公訴人就被告2人所涉傷害犯行所舉之
    證據均未足使本院形成有罪之確信，依罪疑唯輕、罪證有疑
    利於被告之原則，被告2人之傷害犯行既屬不能證明，自應
    為無罪之諭知。
六、原審同前認定，以不能證明被告犯罪，而諭知無罪，其認事用法，並無不合。檢察官上訴意旨猶執陳前詞指摘原審判決，並無理由，上訴應予駁回。
據上論斷，應依刑事訴訟法第368條，判決如主文。
本案經檢察官郭昭吟提起公訴、上訴，檢察官侯千姬到庭執行職
務。
中　　華　　民　　國　　111 　年　　4 　　月　　27　　日
                  刑事第十三庭  審判長法　官  洪于智
                                      法　官  黃惠敏
                                      法　官  黃玉婷
以上正本證明與原本無異。
被告不得上訴。
檢察官如不服本判決，應於收受送達後20日內向本院提出上訴書
狀，惟須受刑事妥速審判法第9條限制。其未敘述上訴之理由者
，並得於提起上訴後20日內向本院補提理由書(均須按他造當事
人之人數附繕本)「切勿逕送上級法院」。
刑事妥速審判法第9條：
除前條情形外，第二審法院維持第一審所為無罪判決，提起上訴
之理由，以下列事項為限：
一、判決所適用之法令牴觸憲法。
二、判決違背司法院解釋。
三、判決違背判例。
刑事訴訟法第 377 條至第 379 條、第 393 條第 1 款之規定，
於前項案件之審理，不適用之。
                                      書記官  傅國軒
中　　華　　民　　國　　111 　年　　4 　　月　　27　　日